【裁判字號】    97,訴,424
【裁判日期】    970509
【裁判案由】    毒品危害防制條例
【裁判全文】
臺灣士林地方法院刑事判決               97年度訴字第424號
公  訴  人  臺灣士林地方法院檢察署檢察官
被      告  甲○○
上列被告因違反毒品危害防制條例案件，經檢察官提起公訴（97
年度毒偵字第379 號），被告於本院準備程序中為有罪之陳述，
本院合議庭裁定由受命法官獨任依簡式審判程序審理，並判決如
下：
    主  文
甲○○施用第一級毒品，累犯，處有期徒刑壹年貳月。又施用第
二級毒品，累犯，處有期徒刑捌月。應執行有期徒刑壹年陸月。
    事  實
一、甲○○前因施用毒品案件，經法院裁定送觀察、勒戒及強制
    戒治後，於民國90年2 月5 日強制戒治期滿執行完畢，經台
    灣士林地方法院檢察署檢察官以90年度戒毒偵字第49號為不
    起訴處分確定。又因施用毒品案件，分別經本院以93年度訴
    字第751 號、94年度訴字第624 號判決處有期徒刑1 年、8
    月確定，並經裁定定其應執行刑為有期徒刑1 年6 月，已於
    95年12月29日執行完畢。惟猶未戒除毒癮，復於96年5 月間
    因施用毒品案件，經本院於以96年度訴字第574 號判決判處
    有期徒刑1 年2 月，減為有期徒刑7 月確定，現正發監執行
    。詎甲○○猶不知悔改，於前案強制戒治執行完畢釋放後5
    年內再犯施用毒品罪，經法院判處罪刑確定後，復基於施用
    第一級毒品海洛因之犯意，於96年12月21日上午7 時許，在
    臺北市大同區○○○路165 號7 樓之14之租屋處，以針筒注
    射之方式，施用第一級毒品海洛因1 次；另基於施用第2 級
    毒品甲基安非他命之犯意，於96年12月21日上午7 時許，在
    同上址租屋處，以將甲基安非他命置於玻璃球內燒烤，吸食
    所產生煙霧之方式，施用第二級毒品甲基安非他命1 次。嗣
    於96年12月21日下午3 時30分許，甲○○在臺北市大同區○
    ○○路165 號前為警盤查，經其同意採尿送驗，呈嗎啡、安
    非他命、甲基安非他命陽性反應，始查悉上情。
二、案經臺北市政府警察局大同分局移送臺灣士林地方法院檢察
    署檢察官偵查起訴。
    理  由
一、本件被告甲○○所犯非死刑、無期徒刑、最輕本刑為3 年以
    上有期徒刑之罪，或高等法院管轄第一審之案件，其於本院
    準備程序進行中，已就被訴事實為有罪之陳述，經告以簡式
    審判程序之旨，並聽取檢察官、被告之意見後，本院合議庭
    裁定由受命法官獨任進行簡式審判程序，是本件之證據調查
    ，依刑事訴訟法第273 條之2 規定，不受同法第159 條第1
    項、第161 條之2 、第161 條之3 、第163 條之1 及第164
    條至第170 條規定之限制，合先敘明。
二、上開事實，迭據被告甲○○於檢察官偵查、本院準備程序及
    審理時坦承不諱（見偵卷第53頁、本院97年4 月29日準備程
    序筆錄及同日審判筆錄），且被告於96年12月21日為警查獲
    後所採之尿液檢體（檢體編號019961號），經送台灣尖端先
    進生技醫藥股份有限公司檢驗結果，鴉片類及安非他命類均
    呈陽性反應，有該公司97年1 月4 日出具之實驗室檢體編號
    AC26318 號濫用藥物檢驗報告1 紙（見偵卷第49頁）附卷可
    稽。按毒品危害防制條例第20條、第23條將施用毒品之刑事
    處遇程序，區分為「初犯」及「5 年內再犯」、「5 年後再
    犯」。依其立法理由之說明：「初犯」，經觀察、勒戒或強
    制戒治後，應為不起訴處分或不付審理之裁定；經觀察、勒
    戒或強制戒治執行完畢釋放後，「5 年內再犯」者，因其再
    犯率甚高，原實施之觀察、勒戒及強制戒治既已無法收其實
    效，爰依法追訴或裁定交付審理。至於經觀察、勒戒或強制
    戒治執行完畢釋放後，「5 年後再犯」者，前所實施之觀察
    、勒戒或強制戒治已足以遮斷其施用毒品之毒癮，為期自新
    及協助其斷除毒癮，仍適用「初犯」規定，先經觀察、勒戒
    或強制戒治之程序。從而依修正後之規定，僅限於「初犯」
    及「5 年後再犯」二種情形，始應先經觀察、勒戒或強制戒
    治程序。倘被告於5 年內已再犯，經依法追訴處罰，縱其第
    3 次（或第3 次以上）再度施用毒品之時間，在初犯經觀察
    、勒戒或強制戒治執行完畢釋放5 年以後，已不合於「5 年
    後再犯」之規定，且因已於「5 年內再犯」，顯見其再犯率
    甚高，原實施觀察、勒戒或強制戒治，已無法收其實效，即
    依該條例第10條處罰（最高法院95年第7 次刑事庭會議決議
    可資參照）。本件被告甲○○曾因施用毒品案件經觀察、勒
    戒及強制戒治執行完畢釋放，嗣已曾於5 年內再犯施用毒品
    罪經追訴處罰，已詳述如前，依照前開說明，本件自應依法
    追訴處罰。
三、核被告甲○○所為，係犯毒品危害防制條例第10條第1 項之
    施用第一級毒品罪及同條第2 項之施用第二級毒品罪。其因
    施用第一級毒品海洛因及第二級毒品甲基安非他命，而分別
    持有第一級毒品海洛因、第二級毒品甲基安非他命，其持有
    之低度行為，分別為施用之高度行為所吸收，均不另論罪。
    被告係將海洛因及甲基安非他命分別施用，海洛因係以針筒
    施打，安非他命係經燒烤後吸食煙霧等情，業據其供承明確
    ，是其所犯上開施用第一級毒品罪及施用第二級毒品罪，犯
    意各別，行為互殊，應予分論併罰。再被告有事實欄所載前
    案犯罪科刑並執行完畢之情形，有臺灣高等法院被告全國前
    案紀錄表1 份在卷可查，其受有期徒刑執行完畢後，5 年內
    故意再犯有期徒刑以上之本罪，均為累犯，均應依刑法第47
    條第1 項之規定加重其刑。爰審酌被告前已因施用毒品經觀
    察、勒戒及強制戒治後獲不起訴之寬典，復因施用毒品而多
    次負有刑責，猶應知所惕勵，對於施用毒品之違法性及可罰
    性，應有明確而強烈之認識，詎其不知悛悔，復行施用海洛
    因及甲基安非他命，顯現其意志不堅，不能戒絕毒品，兼衡
    其素行不佳、智識程度、犯罪動機、目的，犯罪後已坦承犯
    行，態度良好等一切情狀，分別就其所犯二罪量處如主文所
    示之刑，並定其應執行刑。
據上論斷，應依刑事訴訟法第273 條之1 第1 項、第299 條第1
項前段，毒品危害防制條例第10條第1 項、第2 項，刑法第11條
、第47條第1 項、第51條第5 款，判決如主文。
本案經檢察官洪三峰到庭執行職務
中    華    民    國    97    年    5     月    9     日
                  刑事第七庭法  官  汪梅芬
以上正本證明與原本無異。
如不服本判決，應於收受送達後10日內向本院提出上訴書狀，其
未敘述上訴之理由者並得於提起上訴後20日內向本院補提理由書
（均須按他造當事人之人數附繕本）。
                            書記官  張馨尹
中    華    民    國    97    年    5     月    9     日
附錄本案論罪科刑法條全文：
毒品危害防制條例第10條
施用第一級毒品者，處6 月以上5 年以下有期徒刑。
施用第二級毒品者，處3 年以下有期徒刑。


司法院資訊處製作；財團法人民間司法改革基金會備份。
